【裁判字號】    98,訴,582
【裁判日期】    981231
【裁判案由】    毒品危害防制條例
【裁判全文】
臺灣桃園地方法院刑事判決               98年度訴字第255號
公  訴  人  臺灣桃園地方法院檢察署檢察官
被      告  徐詠舜
選任辯護人  魏順華律師
被      告  乙○○
指定辯護人  本院公設辯護人甲○○
上列被告等因違反毒品危害防制條例案件，經檢察官提起公訴（
97年度偵字第12804 號），暨追加起訴（98年度偵字第8688號）
，本院判決如下：
    主  文
乙○○販賣第三級毒品，未遂，處有期徒刑貳年。緩刑肆年，緩
刑期內付保護管束。扣案第三級毒品愷他命肆拾包（合計純質淨
重貳拾柒點陸公克）、第三級毒品愷他命包裝袋肆拾只（空包
裝總重捌點肆零公克），均沒收。未扣案搭配門號000000
0000號行動電話壹支（含SIM 卡），沒收之，如全部或一部
不能沒收時，追徵其價額。
徐詠舜無罪。
    事  實
一、乙○○明知愷他命（Ketamine，俗稱K 他命）係毒品危害防
    制條例第2 條第2 項第3 款規定之第三級毒品，不得販賣，
    竟基於販賣第三級毒品以營利之意圖，於民國97年5 月中旬
    某日，在「桃園星願聊天室」向A （以祕密證人保護，年資
    詳卷內彌封資料）表示有管道取得愷他命，迨同年月20日A
    以某電話撥打乙○○所有門號為0000000000號之行動電話，
    雙方在電話中約定以新台幣（下同）15,000元購買第三級毒
    品愷他命40公克，並約定於5 月20日晚間7 時，前往八德市
    雙連坡附近交付。屆時乙○○乃駕駛車號MH─2911號自用小
    客車，先前往中壢市搭載不知情之徐詠舜，一同前往交易。
    迨同日晚間7 時40分許，在八德市雙連坡2 號前當場為獲報
    前往埋伏之員警查獲，並在上開車內扣得愷他命40小包（合
    計純質淨重27.63 公克，空包裝總重8.40公克）。
二、案經桃園縣政府警察局八德分局報請臺灣桃園地方法院檢察
    署檢察官，及臺灣桃園地方法院檢察署檢察官自動檢舉簽分
    後偵查起訴。
    理  由
壹、程序部分：合併準備程序、合併審判及判決程序
    按於第一審辯論終結前，得就與本案相牽連之犯罪或本罪之
    誣告罪，追加起訴。刑事訴訟法第265 條第1 項定有明文。
    又按分別提起之數宗訴訟，其訴訟標的相牽連或得以一訴主
    張者，法院得命合併辯論。命合併辯論之數宗訴訟，得合併
    裁判，民事訴訟法第205 條第1 項、第2 項分別定有明文。
    刑事訴訟辯論程序就此雖無明文，惟自訴訟經濟之觀點，在
    不損及被告之權益下，自得類推適用之。查本件被告等經檢
    察官以與本案相牽連案件之事由，分別提起公訴暨追加起訴
    ，經本院分案以本院98年度訴字第255 號、98年度訴字第58
    2 號審理。揆諸前述規定及說明，自得合併審判及合併辯論
    ，當亦得合併判決。
貳、證據能力之判斷：
一、被告乙○○部分：
  (一)按被告以外之人於審判外之陳述，雖不符前四條之規定，而
    經當事人於審判程序同意作為證據，法院審酌該言詞陳述或
    書面陳述作成時之情況，認為適當者，亦得為證據。刑事訴
    訟法第159 條之5 第1 項定有明文。
  (二)查被告乙○○及其辯護人對於檢察官所提出之證據方法，均
    未爭執證據能力，並同意作為證據（見本院98年度訴字第58
    2 號卷第22頁），本院審酌其作成時之情況，認為並無不適
    當之情事，均得作為證據。
二、被告徐詠舜部分：
  (一)證據清單編號一被告徐詠舜於偵訊之陳述及檢察官另補充提
    出之被告徐詠舜警詢筆錄：有證據能力，理由：查無刑事訴
    訟法第156 條第1 項不正訊問之情事。
  (二)證據清單編號二證人即共同被告乙○○之證詞、證據清單編
    號四內政部警政署刑事警察局鑑定書：有證據能力，理由：
    被告以外之人審判外之陳述，符合刑事訴訟法第159 條之5
    同意性、相當性之例外要件。
  (三)證據清單編號五乙○○所使用門號為0000000000號通聯之磁
    片：有證據能力，理由：為機械性之紀錄，其性質非傳聞，
    且具特別可信而有真實性。
  (四)證據清單編號六證人蔡文豪之證詞：有證據能力，理由：就
    證人陳述關於查獲被告之經過，被告徐詠舜於偵查庭在場，
    並有對質詰問之機會，符合大法官釋字第582 號解釋之要求
    ，亦符合最高法院94年度台上字第3728號判決意旨，而無刑
    事訴訟法第159 條之1 第2 項除書之事由，且該部分之陳述
    與構成要件犯罪事實無關，而是涉及逮捕被告徐詠舜之經過
    ，換言之，該部分陳述其性質非傳聞，原則上應無適用傳聞
    法則規定之可能。因而就證人陳述關於乙○○如何與秘密證
    人A 聯繫之經過，係用以證明司法警察執行逮捕及其他偵查
    手段之合法性，既與構成要件事實無關，其性質非傳聞，而
    不受傳聞法則之拘束，至於該部分並無給被告對質詰問之機
    會，因非實體犯罪事實之證明，且司法警察業經傳喚到庭，
    該部分依形式上證明，並無明顯不實之可能，故認為有證據
    能力。
  (五)證據清單編號三扣案證物K 他命：
  1.按檢察官、司法警察官或司法警察偵查犯罪，發現被告或犯
    罪嫌疑人，所犯為死刑、無期徒刑或最輕本刑為5 年以上有
    期徒刑之罪，嫌疑重大，有事實足認為有逃亡之虞，且情況
    急迫者者，得逕行拘提之。此項拘提如由司法警察官或司法
    警察執行時，以其急迫情況不及報告檢察官者為限，於執行
    後，應即報請檢察官簽發拘票。如檢察官不簽發拘票時，應
    即將被拘提人釋放。刑事訴訟法第88條之1 第1 項第4 款、
    第2 項分別定有明文。
  2.復按搜索，經受搜索人出於自願性同意者，得不使用搜索票
    。但執行人員應出示證件，並將其同意之意旨記載於筆錄。
    刑事訴訟法第131 條之1 定有明文。此處「同意搜索」，應
    係被告出於自願性之真摯同意，如被告之人身自由已處於受
    偵查機關（不論合法或非法）拘束之下，雖被告當時固無反
    對搜索之意，惟仍應依個案情節判斷被告真意，換言之，須
    探求被告是否係因其人身自由已受拘束，而無從亦無意再為
    反對，此等「同意」自不應視為被告之「自願性」同意，反
    係被動性，甚或被迫之同意，其當非真摯之同意。具體判斷
    之方法，例如被告當時之人身自由如未受拘束，是否即可能
    不為同意等，均足判斷被告是否自願性、真摯性之同意。
  3.另按檢察官、檢察事務官、司法警察官或司法警察逮捕被告
    、犯罪嫌疑人或執行拘提、羈押時，雖無搜索票，得逕行搜
    索其身體、隨身攜帶之物件、所使用之交通工具及其立即可
    觸及之處所。刑事訴訟法第130 條定有明文。本條所謂「附
    帶搜索」之立法目的，係在防止執法人員遭受武器攻擊，及
    防止被逮捕人湮滅隨身證據。解釋上，司法警察（官）為確
    保自身生命、身體安全，對於受搜索人所得「立即控制」之
    範圍及場所，均得搜索，尤其逮捕被告當時，被告所使用之
    交通工具，因汽、機車所具有之「機動性」，因而司法警察
    在具有合理根據（相當理由）時，得逕為無票搜索，惟須注
    意者，實施附帶搜索之前提，必須是「合法」拘提、逮捕或
    羈押，如係「非法」拘捕或羈押，自不得進而行附帶搜索。
  4.末按除上述同意搜索（刑事訴訟法第131 條之1 ）、附帶搜
    索（刑事訴訟法第130 條）之無票搜索外，刑事訴訟法第13
    1 條第1 、2 項分別尚明定有兩種無票搜索之法定事由，於
    法定原因下，無需法院核發之搜索票，得由檢察官、司法警
    察（官）執行無票搜索，其中刑事訴訟法第131 條第1 項第
    1 至3 款所定，限於保全「人」之證據，因而通稱為「對人
    緊急搜索」（又稱「逕行搜索」) ；同法第131 條第2 項則
    限於保全「物」之證據，亦即限於搜索「物」，因而通稱「
    對物緊急搜索」（又稱「緊急搜索」）。而對物緊急搜索之
    同法第131 條第2 項規定：「檢察官於偵查中確有相當理由
    認為情況急迫，非迅速搜索，24小時內證據有偽造、變造、
    湮滅或隱匿之虞者，得逕行搜索，或指揮檢察事務官、司法
    警察官或司法警察執行搜索，並層報檢察長」，本條項所規
    範之主體雖指「檢察官」，惟解釋上應包括「受檢察官指揮
    之司法警察官及司法警察」在內。又同法條第3 項、第4 項
    明定，此項搜索，由檢察官為之者，應於實施後3 日內陳報
    該管法院；由檢察事務官、司法警察官或司法警察為之者，
    應於執行後3 日內報告該管檢察署檢察官及法院。法院認為
    不應准許者，應於5 日內撤銷之。如此項搜索執行後未陳報
    該管法院或經法院撤銷者，審判時法院得宣告所扣得之物，
    不得作為證據。
  5.經查檢察官所提出用以證明被告等有販賣毒品犯行之扣案毒
    品等物，係經桃園縣政府警察局八德分局司法警察，依刑事
    訴訟法第131 條之1 ，經被告徐詠舜、乙○○之同意下，於
    被告乙○○所駕駛車號MH─2911號自用小客車內搜索查扣，
    有被告徐詠舜、乙○○所簽署之搜索扣押筆錄附偵查卷為證
    （參見97年度偵字第12804 號偵查卷第26頁）。惟準備程序
    就該等扣案毒品證物之證據能力意見，訊據被告徐詠舜固不
    否認係警察自被告乙○○所駕駛車號MH─2911號自用小客車
    內搜索查扣，惟堅決否認犯行，辯稱略以：扣案毒品係被告
    乙○○所有，警察車子到達時，直接叫伊等下車，下車後還
    沒有找到毒品時，就將伊與乙○○2 人壓制在地上，並說「
    要不要賭賭看，如果找到，就是我們的，如果找不到，就是
    你們的」，有一位便衣警察去搜索車子，當時警察詢問伊時
    ，伊不知道車上有毒品，故才對警察說讓他們去搜索，後來
    警察才搜索到毒品等語（參見本院98年度訴字第255 號卷98
    年6 月4 日審判筆錄）。辯護人因而於準備程序中爭執本件
    搜索之合法性，本院於審判期日傳喚證人即當日執行搜索之
    司法警察蔡文豪，並予當事人行交互詰問之機會。
  6.經訊據證人即當日執行逮捕、搜索之司法警察蔡文豪，並不
    否認本件係接獲祕密證人A 之線報指稱經電話聯繫他人至查
    獲地點販賣毒品，而至查獲地點埋伏，進而查獲被告等情，
    並結證稱（略以）：伊先問被告2 人之來意，盤查其等身分
    ，被告2 人拒絕回答，伊再問其等車上有無違禁物品，被告
    2 人稱沒有，伊詢問其等是否至該處交易毒品，亦稱沒有，
    伊再問被告2 人是否同意搜索車輛，被告表示說好，伊等就
    在車內查獲K 他命，是找到毒品後才將被告徐詠舜壓制在地
    上，祕密證人A 曾多次提供線報進而查獲毒品交易等語。被
    告徐詠舜則反駁證人所言，而辯稱（略以）：司法警察蔡文
    豪車子到達時，是直接叫伊等下車，尚未找到毒品，就將伊
    與乙○○2 人壓制在地下，並說「要不要賭賭看，如果找到
    ，就是我們的，如果找不到，就是你們的」，蔡文豪也有在
    現場，另外還有一位便衣警察去搜索伊等車子，當時他詢問
    伊時，伊不知道車上有毒品，才對他們說讓他們去搜索等語
    。本院以為，一般而言，人身自由已受司法警察拘束之被告
    ，大多以為已無從反對警察機關之搜索，甚且已無意再為反
    對，當屬事理之常。此等「同意」自不應視為被告之「自願
    性」同意，反足認係被動性，甚或被迫之同意。更遑論本件
    被告徐詠舜已明確指出其遭搜索之過程係處於「半強迫」之
    狀況。又衡諸偵查常態，被告遭拘捕人身自由受拘束，及其
    後製作筆錄期間，司法警察往往提出不少制式文件要被告簽
    署，基於同上理由，此時之被告已無從或無意抗拒，自難遽
    以被告已簽署搜索扣押筆錄上由司法警察勾選同意搜索，即
    認被告係出於真摯性、自願性之同意。綜上所述，本件所為
    並非合法之「同意搜索」，應堪證明。
  7.惟按司法警察（官）所得為之無票搜索，並非限於同意搜索
    ，尚有附帶搜索、緊急搜索人、緊急搜索物等三種無票搜索
    。訊據證人蔡文豪結證稱（略以）：本件係接獲祕密證人A
    之線報指稱經電話聯繫他人至查獲地點販賣毒品，而至查獲
    地點埋伏，進而查獲被告等語。經查本件已非合法之同意搜
    索，業如前述，惟究係執行上述除同意搜索外之何種類無票
    搜索，證人則語焉不詳，其突顯司法警察（官）對於無票搜
    索之相互運用仍有盲點，致未能確信其所為係其他合法之無
    票搜索，反一味訴諸於所謂「同意搜索」之現象，惟不合法
    之同意搜索，不代表本件搜索即屬違法，而應探究司法警察
    所執行者是否符合其他無票搜索，而仍得認定其搜索合法：
  (1)「附帶搜索」（刑事訴訟法第130 條）適用於本案之範圍：
  按現行犯，不問何人得逕行逮捕之；犯罪在實施中或實施後
    即時發覺者，為現行犯；檢察官、檢察事務官、司法警察官
    或司法警察逮捕被告、犯罪嫌疑人或執行拘提、羈押時，雖
    無搜索票，得逕行搜索其身體、隨身攜帶之物件、所使用之
    交通工具及其立即可觸及之處所，刑事訴訟法第88條第1 項
    、第2 項、第130 條分別定有明文。又搜索係採令狀主義，
    應用搜索票，由法官審查簽名核發之，目的在保護人民免受
    非法之搜索、扣押，惟因搜索處分具有急迫性、突襲性之本
    質，檢察官、檢察事務官、司法警察（官）難免發生時間上
    不及聲請搜索票之急迫情形，故刑事訴訟法第130 條規定附
    帶搜索、第131 條規定緊急搜索、第131 條之1 規定同意搜
    索，乃無搜索票而得例外搜索之，稱為無票搜索；上開附帶
    搜索之範圍，以被告或犯罪嫌疑人之身體、隨身攜帶之物件
    、所使用之交通工具及其立即可觸及之處所為限，如逾此立
    即可觸及之範圍而逕行搜索，即係違法搜索，最高法院96年
    度台上字第5184號判決意旨可資參照。
  本件係司法警察接獲祕密證人A 之線報指稱經電話聯繫他人
    至查獲地點販賣毒品，而至查獲地點埋伏，進而查獲被告，
    而祕密證人A 曾多次提供線報進而查獲毒品交易，且訊據被
    告乙○○亦稱係在網路上向A 表示伊朋友有愷他命，嗣A 以
    某電話撥打乙○○所有門號為0000000000號之行動電話，雙
    方在電話中約定以15,000元購買第三級毒品愷他命40公克，
    並約定於八德市雙連坡附近交付等語。足證證人蔡文豪係因
    祕密證人A 曾多次提供線報進而查獲毒品交易之經驗，及祕
    密證人A 之線報指稱約他人至該處交易毒品，經埋伏而發現
    被告2 人駕車至該處交易毒品，被告等已持有毒品待買主到
    來交易，而顯已符持有毒品之現行犯，警員乃以現行犯為由
    予以逮捕，進而得執行刑事訴訟法第130 條之附帶搜索，而
    搜索被告2 人之身體、使用之交通工具等其得「立即控制」
    之範圍及處所。
  (2)綜上所述，本件搜索系爭車輛，雖無法官核發之搜索票，惟
    因符合刑事訴訟法第130 條之「附帶搜索」，屬合法之無票
    搜索，而於系爭車輛發現之扣案第三級毒品，自具證據能力
    ，得為論罪科刑之依據。
、有罪部分認定事實所憑之證據及理由：
一、前開犯罪事實，業經被告乙○○於本院審理時坦承不諱，核
    與被告乙○○於97年10月30日於偵訊時供稱略以：伊在網站
    聊天室向網友表示有管道取得K 他命，並於電話中約定於八
    德市一個村里辦公室廣場交易等語大致相符（詳97年度偵字
    第12804 號偵查卷第103 頁至第106 頁），並有證人即司法
    警察蔡文豪於本院審理時證述查獲經過情形及祕密證人A 於
    偵訊證述提供線報之情形可佐，復有0000000000號之行動電
    話雙向通聯紀錄確有祕密證人A 分別於97年5 月19日20時50
    分18秒、22時0 分5 秒、97年5 月20日11時42分24秒、12時
    27分6 秒、13時48分57秒、16時19分40秒、16時50分36秒、
    16時57分21秒、17時4 分51秒、17時9 分50秒、17時33分30
    秒、17時42分27秒、17時54分18秒、17時55分50秒、18時5
    分2 秒、18時16分23秒、18時50分36秒、19時2 分24秒、19
    時14分23秒、19時18分47秒、19時22分32秒、19時22分32秒
    、19時27分04秒、19時30分57秒之通聯存卷足參，復有扣案
    之第三級毒品愷他命40小包可資佐證，又扣案白色晶體40小
    包（合計純質淨重27.63 公克），經送鑑定結果，以氣相層
    析/ 質譜分析法、核磁共振分析法分析結果，確呈愷他命（
    Ketamine）陽性反應，此有內政部警政署刑事警察局97年6
    月19日刑鑑字第0970081651號鑑定書1 份在卷可按（見97年
    度偵字第12804 號偵查卷第84頁）在卷可稽。綜此，由上開
    證人證詞、證物及內政部警政署刑事警局鑑定書等補強證物
    ，足證被告前開出於任意性自白核與事實相符。
二、另按認定犯罪構成事實所憑之證據，不限於直接證據，間接
    證據亦包括在內，即綜合調查所得之一切證據，本於論理法
    則之推理作用，得其心證而為事實之判斷，與憑空臆測推想
    之情形有別，自非法所不許。按我國查緝販賣毒品執法甚嚴
    ，又販賣第三級毒品愷他命既係違法行為，當非可公然為之
    ，亦無公定價格，且容易分裝並增減份量，而每次買賣之價
    量，可能隨時依雙方關係深淺、資力、需求量及對行情之認
    知、來源是否充裕、購買者被查獲時供述購買對象之可能風
    險之評估等情形，而異其標準，非可一概而論；販賣之利得
    ，除被告就販賣之價量俱明確供述外，委難察得實情，販賣
    之人從價差或量差中牟利之方式雖異，其意圖營利之販賣行
    為則同一。是以因愷他命量微價高，販賣者率有暴利可圖，
    苟非意圖販賣營利，一般人焉有可能甘冒重度刑責而販賣愷
    他命（最高法院97年度台上字第2158號、97年度台上字第21
    34號、97年度台上字第1971號、97年度台上字第1903號、97
    年度台上字第1858號、97年度台上字第1786號、97年度台上
    字第1506號、97年度台上字第1912號、97年度台上字第2259
    號、97年度台上字第2333號等判決意旨可資參照）。經查倘
    非被告意圖營利，衡情斷無以其所有之0000000000行動電話
    聯絡，並親自駕車將愷他命送至約定之八德市雙連坡2 號前
    廣場予網友而甘冒隨時被查獲移送法辦之危險之理，是被告
    販賣愷他命，有營利之意圖，亦可認定。
三、綜上，被告乙○○販賣第三級毒品愷他命1 次之事證已臻明
    確，犯行堪予認定，應依法論科。
肆、論罪科刑之依據：
一、新舊法比較：
  (一)按行為後法律有變更者，適用行為時之法律。但行為後之法
    律有利於行為人者，適用最有利於行為人之法律，刑法第2
    條第1 項定有明文（刑法第2 條係規範行為後法律變更所生
    新舊法律比較適用之準據法，是刑法第2 條本身雖經修正，
    但該條文既屬適用法律之準據法，本身尚無比較新舊法之問
    題，應逕適用裁判時之刑法第2 條規定以決定適用之刑罰法
    律）。又按毒品危害防制條例第11條業於98年5 月20日修正
    公布，而92年7 月9 日修正公布之同條例第36條雖明定：「
    本條例自公布後六個月施行。」，然依其立法理由：「依本
    條例新修正之規定，法務部需會同衛生署成立審議委員會每
    三個月定期檢討調整毒品之分級及品項，而本次新增第四級
    毒品，有需要在新法施行前先經該審議會檢討後再調整公布
    ，且依修正條文亦有必要再訂定相關子法及修正相關法規，
    以配合本條例之施行，故亦有需要預留適當緩衝期，以利訂
    頒相關子法及相關法規之配合修正。」可知毒品危害防制條
    例第36條規定係因應92年7 月9 日該次修正而預留之緩衝期
    ，是98年5 月20日修正公布之毒品危害防制條例條文，應無
    同法第36條之適用，而應回歸中央法規標準法第13條之規定
    ，於98年5 月22日施行。
  (二)被告行為後，毒品危害防制條例第17條之規定業已修正，並
    於98年5 月20日公布，同年月22日施行，是被告犯後法律已
    有變更，修正前毒品危害防制條例第17條規定：「犯第4 條
    第1 項至第4 項、第5 條第1 項至第4 項前段、第6 條第1
    項至第4 項、第7 條第1 項至第4 項、第8 條第1 項至第4
    項，第10條或第11條第1 項、第2 項之罪，供出毒品來源，
    因而破獲者，得減輕其刑」，修正後毒品危害防制條例第17
    條規定：「犯第4 條至第8 條、第10條或第11條之罪，供出
    毒品來源，因而查獲其他正犯或共犯，減輕或免除其刑」、
    「犯第4 條至第8 條之罪於偵查及審判中均自白，減輕其刑
    」，可知修正前供出毒品來源，因而破獲者，可以適用減刑
    之罪為「毒品危害防制條例第4 條第1 項至第4 項、第5 條
    第1 項至第4 項前段、第6 條第1 項至第4 項、第7 條第1
    項至第4 項、第8 條第1 項至第4 項，第10條或第11條第1
    項、第2 項之罪」，修正後擴大為「毒品危害防制條例第4
    條至第8 條、第10條或第11條之罪」，並增列「查獲其他共
    犯」，亦有該條減刑之適用；又修正前該條減刑規定為「得
    減輕其刑」，即由法院審酌一切情狀，依職權減輕或不予減
    輕，並依刑法第66條前段規定，得減輕其刑至二分之一；修
    正後該條減刑規定為「減輕或免除其刑」，一旦符合要件，
    法院即須依該條規定減輕其刑，並依刑法第66條後段規定「
    同時有免除其刑之規定者，其減輕得減至三分之二」，另修
    正後增列第2 項：「犯第4 條至第8 條之罪於偵查及審判中
    均自白，減輕其刑」減刑規定，經比較新舊法之結果，以適
    用修正後毒品危害防制條例第17條第2 項規定對被告有利。
    揆諸前揭最高法院決議所揭示之罪刑綜合比較原則，依刑法
    第2 條第1 項但書之規定，自應整體適用裁判時即修正後毒
    品危防制條例處斷。
二、查愷他命係毒品危害防制條例第2 條第2 項第3 款所列管之
    第三級毒品，依法本不得販賣，而祕密證人A 既係因受員警
    要求撥打被告所持門號0000000000號行動電話以約定毒品交
    易，司法警察亦是於現場埋伏，待被告等前來，依最高法院
    85年3 月12日85年度第4 次刑事庭會議決議要旨：「某乙第
    二次偽稱欲購買毒品，雖無實際購毒之真意，但某甲既有販
    毒之故意，且依約攜帶毒品前往交付，即已著手實施販毒之
    行為；惟某乙原無買受毒品之意思，其虛與某甲買賣毒品，
    意在協助警察辦案，以求人贓俱獲，故形式上某甲、某乙縱
    已互為交付毒品及價金，但因警察埋伏在側，伺機逮捕，事
    實上其二人不能真正完成買賣毒品之行為。因此，某甲應僅
    論以販賣毒品未遂罪。」是祕密證人A 並無購買毒品愷他命
    之真意，而係為協助警察辦案，所有交易行為亦在警察監控
    下，是核被告所為，係犯毒品危害防制條例第4 條第6 項、
    第3 項販賣第三級毒品未遂罪。被告既已攜帶愷他命前往交
    易地點，顯已著手販賣第三級毒品愷他命，惟因祕密證人A
    並無買受毒品之真意而未致犯罪結果之發生，為未遂犯，爰
    依刑法第25條第2 項規定減輕其刑。又被告乙○○於偵查及
    審判中均已自白上揭販賣第三級毒品未遂犯行，應依修正後
    毒品危害防制條例第17條第2 項減輕或免除其刑之規定，減
    輕其刑。
三、爰審酌被告已有正當職業，僅因網站上一時利誘，而興起貪
    念，意圖營利販賣第三級毒品予他人施用，幸未流通於外即
    經警查獲並念其犯後始終坦承犯行，顯有悔意，並兼衡其生
    活狀況、品行、智識程度及扣案毒品之數量非鉅等一切情狀
    ，量處如主文所示之刑。另查被告前未曾因故意犯罪受有期
    徒刑以上刑之宣告，此有臺灣高等法院被告前案紀錄表1 份
    在卷可按，其於本案發生之時方屆成年之齡，涉世尚淺，本
    宜給予改過遷善之機會，且現已深切悔悟，是其乃一時失慮
    ，致罹刑章，堪認經此偵、審程序及刑之宣告後，日後行為
    舉止自當知所警惕，信無再犯之虞，本院因認前開宣告之刑
    ，以暫不執行為適當，爰併宣告緩刑4 年，及依刑法第93條
    第1 項規定，諭知於緩刑期內付保護管束，俾由專業人員於
    該期間內施以觀護與輔導，以導正其觀念，而啟自新。
四、沒收部分：
    末按，扣案如主文所示第三級毒品愷他命，屬毒品危害防制
    條例第2 條第2 項第3 款所明定之第三級毒品，為法律上禁
    止持有之違禁物，惟毒品危害防制條例第18條第1 項前段，
    對於無正當理由而擅自持有第三級毒品者，僅有「沒入銷燬
    」之行刑罰規定，而不似第一、二級毒品，訂有「沒收銷燬
    」之刑罰規定，依最高法院95年度台上字第911 號判決之說
    明，認為立法者認施用第三、四級毒品，因其可罰性較低，
    故予除罪化，僅就施用第一、第二級毒品科以刑罰。惟鑑於
    第三、四級毒品均係管制藥品，而特於同條例第11條之1 明
    定無正當理由，不得擅自持有；第18條第1 項後段復規定查
    獲之第三、四級毒品，無正當理由而擅自持有者，沒入銷燬
    之。從而，依同條例第18條第1 項後段應沒入銷燬之毒品，
    專指查獲之施用、持有第三、四級毒品而言；倘係查獲之製
    造、運輸、販賣、意圖販賣而持有、以非法方法使人施用、
    引誘他人施用或轉讓之第三、四級毒品，既屬同條例相關法
    條明文規定處罰之犯罪行為，即非該條項應沒入銷燬之範圍
    。又同條例第19條第1 項所定「供犯罪所用或因犯罪所得之
    物」，係指犯第4 條至第9 條、第12條、第13條或第14條第
    1 項、第2 項之罪所用或所得之物，不包括毒品本身在內，
    自不得為第三、四級毒品之沒收依據（以犯第4 條第3 項販
    賣第三級毒品罪為例，其供犯罪所用之物，當指「供販賣第
    三級毒品所用之物」而言；第三級毒品本身為販賣之標的，
    為遂行販賣該毒品使用之物，始屬「供犯罪《犯第4 條第3
    項之販賣第三級毒品罪》所用之物」，其理至明）。同條例
    對於查獲之製造、運輸、販賣、意圖販賣而持有、以非法方
    法使人施用、引誘他人施用及轉讓第三、四級毒品之沒收，
    並無特別規定，如其行為已構成犯罪，則該毒品即屬不受法
    律保護之違禁物，應回歸刑法之適用，依刑法第38條第1 項
    第1 款之規定沒收之。最高法院因而認如依毒品危害防制條
    例第19條第1 項之規定宣告沒收第三、四級毒品，顯有判決
    適用法則不當之違背法令（參見最高法院95年度台上字第91
    1 號刑事判決意旨）。揆諸前開判決意旨說明，本件扣案之
    第三級毒品愷他命40小包（合計純質淨重27.63 公克），經
    送鑑定結果，確係第三級毒品愷他命無訛，此有前揭內政部
    警政署刑事警局97年6 月19日刑鑑字第0970081651號鑑定書
    1 份在卷可按，屬違禁物，不問屬於犯人與否，應依刑法第
    38條第1 項第1 款規定宣告均沒收。再扣案之包裹前述毒品
    之包裝袋40只（空包裝總重8.40公克），均具有防止毒品裸
    露、潮濕並便於運輸所用之物，且扣案之包裹前述毒品之包
    裝袋40只係被告所有犯本件販賣第三級毒品所用之物，又被
    告所有搭配門號0000000000號行動電話1 支（含SIM 卡，按
    行動電話服務須以通話晶片卡為使用介面，因此電信公司於
    出租行動電話門號予消費者使用時，即同時附帶提供晶片卡
    給消費者作為門號使用之介面，故電信公司接受消費者申辦
    門號並將該門號開通上線時，該晶片卡之所有權亦移轉於消
    費者，自不能認該晶片卡仍屬電信公司所有之物。最高法院
    97年度台上字第1952號判決、97年度台上字第2230號判決意
    旨參照），係被告所有用以接聽聯繫販賣第三級毒品使用之
    物，被告亦自陳該未扣案手機為其所有之物等語在卷，應併
    依毒品危害防制條例第19條第1 項後段規定諭知沒收，如全
    部或一部不能沒收時，追徵其價額。
伍、被告徐詠舜無罪部分：
一、公訴意旨略以：被告徐詠舜與乙○○係同事，均明知愷他命
    係屬毒品危害防制條例第2 條第2 項第3 款所稱之第三級毒
    品，不得轉讓及販賣，緣乙○○於97年5 月中旬某日在「桃
    園星願聊天室」與證人A 表示有取得愷他命之管道，迨同年
    月20日證人A 旋以某電話撥打乙○○所使用門號為00000000
    00號之行動電話，雙方在電話中約定以15,000元購買第三級
    毒品愷他命40公克。乙○○隨將上情告知徐詠舜，由徐詠舜
    提供第三級毒品愷他命供交付，事後雙方約定在5 月20日晚
    間7 時在八德市雙連坡附近交付，乙○○乃駕駛車號MH─29
    11號自用小客車前往中壢市搭載徐詠舜，期間徐詠舜先以40
    0 元之價格先販賣1 小包愷他命予乙○○後，2 人再共同搭
    車前往約定之八德市雙連坡交付。迨同日晚間7 時40分許在
    八德市雙連坡2 號前當場為獲報前往埋伏之員警查獲，並分
    別在乙○○身上查扣愷他命1 小包及在車內扣得愷他命40小
    包（合計純質淨重27.63 公克）。因認被告另涉犯違反毒品
    危害防制條例第4 條3 項販賣第三級毒品罪嫌，及違反毒品
    危害防制例第4 條6 項、第3 項販賣第三級毒品未遂罪嫌等
    語。
二、按犯罪事實應依證據認定之，無證據不得認定犯罪事實；且
    不能證明被告犯罪者，應諭知無罪之判決，刑事訴訟法第15
    4 條第2 項、第301 條第1 項前段分別定有明文。復按刑事
    訴訟上證明之資料，無論其為直接證據或間接證據，均須達
    於通常一般之人均不致有所懷疑，而得確信其為真實之程度
    ，始得據為有罪之認定，若其關於被告是否犯罪之證明未能
    達此程度，而有合理之懷疑存在時，致使無從形成有罪之確
    信，在刑事訴訟「罪疑唯輕」、「無罪推定」原則下，依據
    「罪證有疑，利於被告」之證據法則，即不得遽為不利被告
    之認定，最高法院76年台上字第4986號判例意旨曾強調此一
    原則，足資參照。又按最高法院於92年9 月1 日刑事訴訟法
    修正改採當事人進行主義精神之立法例後，特別依據刑事訴
    訟法第161 條第1 項規定（檢察官就被告犯罪事實，應負舉
    證責任，並指出證明之方法），再次強調謂：「檢察官對於
    起訴之犯罪事實，應負提出證據及說服之實質舉證責任。倘
    其所提出之證據，不足為被告有罪之積極證明，或其指出證
    明之方法，無從說服法院以形成被告有罪之心證，基於無罪
    推定之原則，自應為被告無罪判決之諭知」等語（最高法院
    92年台上字第128 號判例意旨參見）。此即學說上所稱基於
    嚴格證明法則下之「有罪判決確信程度」，對於被告是否犯
    罪之證據應證明至「無庸置疑」之程度，否則，於無罪推定
    原則下，被告自始被推定為無罪之人，對於檢察官所指出犯
    罪嫌疑之事實，並無義務證明其無罪，即所謂不「自證己罪
    原則」，而應由檢察官負提出證據及說服之責任，如檢察官
    無法舉證使達有罪判決之確信程度，以消弭法官對於被告是
    否犯罪所生之合理懷疑，自屬不能證明犯罪，即應諭知被告
    無罪。
三、本件檢察官認被告徐詠舜涉有上述罪嫌，無非係以被告徐詠
    舜、乙○○共同在八德市雙連坡共同於自小客車內遭查獲車
    內有扣案之愷他命40小包（合計純質淨重27.63 公克）、證
    人即共同被告乙○○於警詢及偵訊時之證述、桃園縣政府警
    察局八德分局搜索暨扣押筆錄及扣押物品目錄表、內政部警
    政署刑事警察局鑑定書、證人乙○○所使用門號為00000000
    00號通聯之磁片、證人蔡文豪之證詞為其主要論據。訊據被
    告徐詠舜堅決否認有何違反毒品危害防制條例第4 條3 項販
    賣第三級毒品之犯行，辯稱（略以）：遭警查獲當日係證人
    乙○○約伊去桃園逛街，並駕車來載伊，伊不知證人乙○○
    車上有毒品，該毒品不是伊所有等語。經查：
  (一)查扣案愷他命40小包分別經內政部警政署刑事警察局、憲兵
    司令部刑事鑑識中心鑑定認含有愷他命成分，有內政部警政
    署刑事警察局97年6 月19日刑鑑字第0970081651號鑑定書、
    憲兵司令部刑事鑑識中心98年2 月18日憲直刑鑑字第098000
    0283號鑑定書附卷可證（見97年度偵字第12804 號偵查卷第
    84頁、本院98年度訴字第255 號卷第6 頁）。是足認扣案毒
    品40小包確為毒品愷他命。另雖扣案愷他命1 小包經台灣檢
    驗科技股份有限公司以酵素免疫分析法（EIA ）初步檢驗，
    再以氣相層析質譜儀法（GC/MS ）確認分析結果，確呈類愷
    他命陽性反應，此有該公司出具之濫用藥物檢驗報告1 紙附
    卷可稽（見本院98年度訴字第255 號卷第65頁至第66頁），
    而足認扣案毒品1 小包亦確為毒品愷他命，然上開各鑑定結
    果均尚不足直接推論被告徐詠舜與乙○○有共同販賣及徐詠
    舜有另販賣該毒品予乙○○之情。
  (二)再查，本案扣案毒品愷他命40小包係於乙○○所有車輛腳踏
    墊底下查獲，另扣案毒品1 小包係於係於乙○○所有車輛副
    駕駛座前之小抽屜查獲，業據證人乙○○於本院審理時證述
    在卷，並有扣押物品目錄表備考欄載明在卷（詳97年度偵字
    第12804 號偵查卷第29頁），另有查獲現場照片可佐（詳97
    年度偵字第12804 號偵查卷第37頁至第38頁），另本院將扣
    案毒品愷他命40小包之外包裝，送請內政部警政署刑事警察
    局為指紋鑑定，經化驗結果，未發現可資比對之指紋，有內
    政部警政署刑事警察局98年7 月6 日刑紋字第0980082427號
    鑑定書可佐，是該扣案毒品既於乙○○車內查獲，依乙○○
    之自白，屬乙○○所有尚無疑義，惟是否屬同車徐詠舜與之
    共同持有，僅依現場查獲情形以觀，尚難判斷。
  (三)證人乙○○就徐詠舜與之共同販賣40包愷他命予A 及徐詠舜
    另販賣1 包愷他命予其之證詞有前後不一之情：
  1.40包及1 包毒品如何要約，要約之時間：
    雖證人乙○○於本院審理時證稱（略以）：伊在網站聊天室
    向網友即祕密證人A 表示伊朋友有K 他命，並於電話中約定
    毒品交易，伊即告知被告徐詠舜有人要買K 他命，徐詠舜要
    伊駕車搭載徐詠舜前往交易地點，徐詠舜上車時即攜帶該以
    金絲膏包裝之毒品，徐詠舜上車後，伊另向徐詠舜購買以香
    菸盒包裝之400 元K 他命1 小包等語，惟就何時向徐詠舜要
    約買毒品之情又改稱（略以）：伊當日上班時有先問徐詠舜
    有無K 他命可以賣伊供伊施用，接下來又問徐詠舜有無K 他
    命可以賣給網路上之買家（即祕密證人A ），徐詠舜上車時
    將金絲膏包裝之毒品拿在手上，香菸盒包裝之毒品放在口袋
    ，後伊將徐詠舜交付之香菸盒放在車子副駕駛座前之小抽屜
    ，伊並看到徐詠舜將金絲膏包裝之毒品放在車子腳踏墊底下
    等語，顯已前後不一。
  2.40包毒品及置物箱之1 包來源：
    且就40包毒品及置物箱內之K 他命1 包來源，證人乙○○曾
    於警詢中指稱（略以）：置物箱內之K 他命1 包係向綽號小
    傑男子於中壢市○○路上以400 元購得，扣案40小包K 他命
    係徐詠舜所有，係伊叫徐詠舜向小傑購買供伊施用，伊直接
    付款給小傑等語，其前後所述來源亦顯不一致，雖證人乙○
    ○於審理中曾解釋「小傑」係其編造出來之人，因不想害徐
    詠舜，後來伊於偵訊承認販毒，就將事實告訴檢察官，徐詠
    舜在警局製作警詢筆錄前，就要伊不可供出徐詠舜，惟何者
    屬實，亦難判別。
  3.1 包K 他命之代價400元有無交付及何時交付：
    另經本院當庭勘驗97年8 月12日偵訊影音光碟，證人乙○○
    於偵訊中供稱略以：向徐詠舜購買K 他命1 包400 元，錢已
    給徐詠舜等語，有勘驗結果在卷可稽（詳本院98年度訴字第
    255 號卷第152 頁），亦與證人乙○○於本院審理時證稱略
    以：伊尚未將香菸盒包裝之400 元K 他命1 小包之價金交給
    徐詠舜，都是等領薪水才給等語，大相逕庭。且如已交付40
    0 元，則與現場查扣之現金中顯無400 元之零錢顯有不符。
    乙○○就最重要的交付400 元代價部分均未有一致陳述，所
    述即難採信。此外，證人乙○○既稱徐詠舜與祕密證人A 交
    易，伊可分得3000元，為何未約定逕行就400 元部分抵償，
    反另交付400 元，或如其後所辯稱係約定領薪水才給400 元
    ，亦不論有無先行支付400 元，所證述均亦顯悖常理，而無
    足採。
  4.綜上，證人乙○○就上揭各情，前後證述不一，是否可採，
    已非無疑義，復查無其他補強證據，自不能僅憑證人前開前
    後不一之供述，遽為不利被告徐詠舜有販賣第三級毒品愷他
    命2 次之認定。
  (四)末查，持以與祕密證人A 聯絡毒品交易之門號0000000000號
    行動電話係乙○○所有，業據證人乙○○於本院審理時證述
    在卷，且經核該門號0000000000號行動電話確有與祕密證人
    A 之通聯紀錄附卷為憑，惟僅足證係乙○○與A 通話，無從
    認定係被告徐詠舜與祕密證人A 聯絡毒品交易。又雖然證人
    乙○○所持有門號0000000000號行動電話與被告徐詠舜所持
    有門號0000000000號行動電話分別於97年5 月12日21時54分
    4 秒、97年5 月15日18時3 分39秒、21時18分45秒、97年5
    月19日20時54分18秒、21時24分31秒、97年5 月20日16時50
    分36秒、17時4 分51秒、17時9 分50秒均有通聯紀錄，有該
    通聯紀錄附卷為憑，核與乙○○於98年9 月23日於本院審理
    時所證稱（略以）：只有要買愷他命時才會與徐詠舜電話聯
    絡，1 個星期聯絡1 次等語（詳本院審理卷第106 頁背面）
    ，其所稱1 星期聯絡1 次購買愷他命之頻率已與卷附通聯紀
    錄不符，且2 人為同事，縱以電話聯絡，並非無可能，難用
    以佐證徐詠舜有販賣愷他命予乙○○之事實。
  (五)本件檢察官未指出合於證明被告徐詠舜有販賣愷他命2 次之
    犯罪事實之其他積極證據，本院對於卷內訴訟資料，逐一剖
    析，參互審酌，仍無從獲得有罪之心證，此外，本院復查無
    其他積極證據足資認定被告等有公訴意旨所指前揭犯行，不
    能證明被告此部分犯罪，依法應諭知被告徐詠舜販賣愷他命
    2 次均無罪之判決。
據上論斷，應依刑事訴訟法第299 條第1 項前段、第301 條第1
項，毒品危害防制條例第4 條第6 項、第3 項、第17條第2 項、
第19條第1 項，刑法第2 條第1 項但書、第11條前段，第25條第
1 項、第74條第1 項第1 款、第93條第1 項、第38條第1 項第1
款，判決如主文。
本案經檢察官洪敏超到庭執行職務
中    華    民    國    98    年    12    月    31    日
                  刑事第六庭  審判長法  官  錢建榮
                                    法  官  呂美玲
                                    法  官  宣玉華
以上正本證明與原本無異。
如不服本判決應於收受判決後10日內向本院提出上訴書狀，並應
敘述具體理由。其未敘述上訴理由者，應於上訴期間屆滿後20日
內向本院補提理由書(均須按他造當事人之人數附繕本)「切勿逕
送上級法院」。
                                    書記官  陳育萱
中    華    民    國    99    年    1     月    11    日
附錄本案論罪科刑法條全文：
毒品危害防制條例第4條
製造、運輸、販賣第一級毒品者，處死刑或無期徒刑；處無期徒
刑者，得併科新臺幣2 千萬元以下罰金。
製造、運輸、販賣第二級毒品者，處無期徒刑或7 年以上有期徒
刑，得併科新臺幣1 千萬元以下罰金。
製造、運輸、販賣第三級毒品者，處5 年以上有期徒刑，得併科
新臺幣7 百萬元以下罰金。
製造、運輸、販賣第四級毒品者，處3 年以上10年以下有期徒刑
，得併科新臺幣3 百萬元以下罰金。
製造、運輸、販賣專供製造或施用毒品之器具者，處1 年以上7
年以下有期徒刑，得併科新臺幣1 百萬元以下罰金。
前五項之未遂犯罰之。
毒品危害防制條例第17條
犯第4 條至第8 條、第10條或第11條之罪，供出毒品來源，因而
查獲其他正犯或共犯者，減輕或免除其刑。
犯第4 條至第 8 條之罪於偵查及審判中均自白者，減輕其刑。
毒品危害防制條例第19條
犯第4 條至第9 條、第12條、第13條或第14條第1 項、第2 項之
罪者，其供犯罪所用或因犯罪所得之財物，均沒收之，如全部或
一部不能沒收時，追徵其價額或以其財產抵償之。
為保全前項價額之追徵或以財產抵償，得於必要範圍內扣押其財
產。
犯第4 條之罪所使用之水、陸、空交通工具沒收之。

司法院資訊處製作；財團法人民間司法改革基金會備份。
